【裁判字號】    97,家聲,428
【裁判日期】    980212
【裁判案由】    代管遺產之管理報酬費用
【裁判全文】
臺灣桃園地方法院民事裁定             97年度家聲字第428號
聲  請  人  乙○○（即被繼承人甲○○之遺產管理人）
                      5 樓
上列聲請人聲請裁定代管遺產之管理報酬費用事件，本院裁定如
下：
    主      文
聲請人管理被繼承人甲○○之遺產管理報酬定為新臺幣貳拾伍萬
元，連同本件聲請費用新臺幣壹仟元，合計新臺幣貳拾伍萬壹仟
元，均由被繼承人甲○○之遺產負擔。
    理      由
一、按遺產管理人得請求報酬，其數額由親屬會議按其勞力及其
    與被繼承人之關係酌定之；親屬會議不能召開或召開有困難
    時，依法應經親屬會議處理之事項，由有召集權人聲請法院
    處理之，民法第1183條、第1132條第2 項前段規定甚明。次
    按，關於遺產管理、分割及執行遺囑之費用，由遺產中支付
    之，民法第1150條前段亦有明文。
二、本件聲請意旨略以：鈞院前於民國88年8 月1 日以88年度管
    字第1 號民事裁定選任聲請人為被繼承人甲○○之遺產管理
    人，聲請人經接管被繼承人甲○○全部財物、製作遺產清冊
    陳報鈞院在案。嗣經公示催告報明債權及願受遺贈與否之聲
    請，亦經鈞院以91年度家催字第521 號裁定在案。茲經法定
    公示催告期間期滿無人承認繼承，亦無報明債權及願受遺贈
    ，再經遵依被繼承人遺囑一一執行及不動產拍賣程序迄今歷
    時9 年餘，終告將近完成。而被繼承人甲○○原係桃園僑愛
    基督教會師母，聲請人受其教導愛護，領受基督之愛至深。
    及至年長，被繼承人則因年邁多病，聲請人本於回哺及基督
    肢體相顧之義，多予照應，情同母女。被繼承人亦將其部分
    存款財物新臺幣（下同）40餘萬元贈與聲請人，聲請人考量
    其生活及醫療需求不確定，暫未領取。茲經鈞院指定為本件
    遺產管理人後，其中被繼承人遺產不動產1 棟，因屬國民住
    宅條例列管之不動產，經法院拍賣多次未成。而聲請人亦受
    國民住宅條例規定限制，處分難為，歷經鈞院以89年度執字
    第12490 號、91年度執字第16856 號、92年度執字第26390
    號3 次拍賣終告底成，倍極辛勞。又被繼承人生前立有自書
    遺囑，該遺囑列載受分配人多為大陸人士且散居四方，尋訪
    查察困難，部分受分配人居於本國，亦係各居一方，執行繁
    瑣，頗費周章，為期達成被繼承人心願，聲請人傾力以赴，
    終得底成。核計被繼承人總資產為4,947,119 元，執行遺囑
    及喪葬支付、清償抵押債務法律事務等共計支出4,624,279
    元。爰特具狀敬請准予就聲請人幾近10年之執行辛勞，並體
    念被繼承人生前心願，就上開餘額322,840 元範圍內，支付
    30萬元為本件聲請人之報酬等語。
三、查聲請人所陳各節，業據提出本院88年度管字第1 號、91年
    度家催字第521 號民事裁定、遺產清冊、本院90年1 月19日
    桃院丁民執宙字第12490 民事執行處通知、92年4 月23日桃
    院祺民執宙字第16856 號公告、93年11月30日桃院興執92年
    執宙字第26390 號函、內政部營建署94年1 月11日營署財字
    第0942900463號函、遺囑、遺產清冊（動產）明細表、調查
    報告書、各類所得扣繳暨免扣繳憑單、查詢存單資料、存款
    申請書、存摺、查詢單、收據、領息憑條代支出傳票、存款
    計息單、銷戶清單、定期存款領息清單、匯款回條聯、查詢
    申請單、黃金保管費通知書、不動產支出明細、內政部營建
    署函暨收據、遺囑執行分配支出明細表、存證信函、匯款委
    託書證明條、信函、證明、身分證明、賣匯水單、匯出匯款
    申請單、公證書、聲明書、親屬關係證明、快件發遞單、死
    亡公證書、名片、護照、郵政匯票、郵政劃撥收據、喪葬費
    用支出表、統一發票、遺產費用支出表、房屋稅及地價稅稅
    額繳款書、郵政匯款執據、購買票品證明單、報紙廣告版（
    均為影本）附卷可稽，核與所述情節相符，聲請人請求裁定
    代管被繼承人甲○○遺產之報酬及代墊費用，於法並無不合
    。
四、另查，聲請人經本院以88年度管字第1 號選任為被繼承人之
    遺產管理人後，曾經聲請本院准以91年度家催字第521 號裁
    定命公示催告被繼承人之債權人及受贈遺人報明債權及願受
    遺贈與否之聲請，並刊登新聞紙在案；嗣被繼承人所遺坐落
    桃園縣八德市○○段第941 之2 地號所有權應有部分1/180
    之土地及其上建號7754之建物，則經第三人即被繼承人之抵
    押債權人內政部營建署聲請本院予以強制執行，經本院分別
    以89年度執字第12490 號、91年度執字第16856 號、92年度
    執字第26390 號3 次強制執行程序，始告拍賣完成並製作分
    配表終結，聲請人於上開本院89年度執字第12490 號、91年
    度執字第16856 號之執行程序中，曾因無法送達執行文書而
    經債權人聲請對之為公共送達在案，於92年度執字第26390
    號執行程序中，亦受有文書之送達等情，亦據本院依職權調
    閱上開各案件之卷宗查核屬實。
五、茲參酌財政部訂頒「代管無人承認繼承遺產作業要點」第14
    點條第3 款「管理報酬，應依民法第1183條規定，聲請法院
    酌定，並請優先分配，其請求標準，不得低於孳息收入部分
    十分之三及遺產現值百分之一。」之規定，酌定本件聲請人
    所得請求之遺產管理人報酬，以25萬元為適當，併同本件聲
    請裁判費用1,000 元，合計25萬1 千元，依法均應由被繼承
    人甲○○之遺產負擔。
六、爰裁定如主文。
中    華    民    國    98    年    2     月    12    日
                  家事法庭  法  官  張震武
上列正本證明與原本無異
如不服本裁定應於送達後10日內向本院提出抗告狀，並應繳納抗
告費新臺幣1,000元。
中    華    民    國    98    年    2     月    12    日
                            書記官  劉昆鑫


司法院資訊處製作；財團法人民間司法改革基金會備份。
